【裁判字號】    95,判,442
【裁判日期】    950330
【裁判案由】    營業稅
【裁判全文】
最  高  行  政  法  院  判  決
                                     95年度判字第00442號
再 審原 告  甲○○
再 審被 告  財政部臺灣省北區國稅局（承受新竹縣稅捐稽徵處
                        業務）.
代  表  人  許虞哲
上列當事人間因營業稅事件，再審原告對於中華民國93年5月31
日本院93年度判字第687號判決，提起再審之訴。本院判決如下
：
    主  文
再審之訴駁回。
再審訴訟費用由再審原告負擔。
    事  實
再審原告未辦理營業登記，於民國80年至85年間借用天功營造有
限公司（下稱天功公司）牌照承包西部濱海公路15線鳳岡隧道工
程，工程款新台幣（下同）16,859,224元，未依規定開立統一發
票，亦未報繳營業稅，致逃漏營業稅802,820元，案經法務部調
查局臺北市調查處（下稱臺北市調處）通報為新竹縣財稅警聯合
查緝執行小組查獲，取具天功公司負責人調查筆錄、工程合約書
及相關資料佐證，移經再審被告審理違章成立，除追繳稅款外，
並按所漏稅額802,820元處3倍罰鍰，計2,408,400元。再審原告
不服，申請復查結果未獲變更，循序提起行政訴訟，經本院93年
度判字第687號判決（下稱原判決）駁回上訴確定，遂以原判決
有行政訴訟法第273條第1項第1款再審事由，對之提起再審之訴
。茲摘兩造訴辯意旨於次：
再審原告再審意旨略以：（一）再審原告經營永柏、鴻青、中天
及宏青四家公司，亦分別僱有員工，顯無以「個人」名義向天功
公司借牌之必要，縱有借牌，亦應以公司代表人資格為之，否則
如何以個人之力完成工程進度？原判決未審查再審原告是否為事
業組織，亦未審究縱有借牌係屬再審原告個人抑或公司代表人之
行為，顯與營業稅法第2條及第6條不符，有違證據法則。（二）
本件由榮工處發包系爭工程，並由榮工處支付營業稅予天功公司
，其就該營業稅亦悉數報繳，是就客觀事實並無逃漏營業稅之情
形，至該項稅款實際應由何人繳納，尚不影響稅收實現之事實。
況且，再審原告並無以個人身份從事系爭工程，縱有借牌，實際
從事系爭工程亦為公司之行為，而公司均有營業登記，並無所謂
未依規定申請營業登記之違章行為，是若有借牌，應屬「短報或
漏報銷售額」之違章，與營業登記無涉，是原判決徒以再審被告
認定之事實為判決依據，與營業稅法第51條第1款及司法院釋字
第337號解釋意旨未合。爰請廢棄原判決及第一審判決發回更審
等語。
再審被告答辯意旨略以：（一）關於補徵營業稅部分，再審原告
未辦理營業登記，於80年至85年間借用天功公司牌照，向榮工處
承包西部濱海公路15線鳳岡隧道工程，合約金額30,219,000元，
81年11月至85年6月工程款共計16,859,224元，未依規定開立統
一發票，亦未報繳營業稅，致漏營業稅802,820元，此有台北市
調查處85年7月23日於天功公司查獲違章證物可稽，再審原告確
有借牌承包系爭工程之違章情事。原處分認再審原告確有違章情
事，並無違誤。（二）關於罰鍰部分，由於再審原告違章事證明
確，則再審被告依行為時營業稅法第51條第1項第1款、行為時及
現行營業稅法施行細則第52條第2項規定按所漏稅額802,820元處
3倍罰鍰，計2,408,400元並無違誤，請判決駁回再審原告之訴等
語。
    理  由
一、按當事人對於本院判決提起再審之訴，必須具有行政訴訟法
    第273條第1項所列各款情形之一者，始得為之。而所謂「適
    用法規顯有錯誤者」，係指原判決所適用之法規與該案應適
    用之現行法規相違背，或與解釋、判例有所牴觸者而言。至
    於法律上見解之歧異，再審原告對之縱有爭執，要難謂為適
    用法規錯誤，自不得據為再審理由。
二、查本件原判決係略以：「經查天功公司81年9月份及10月份
    並未申報銷售額及開立統一發票，故本件原處分係就上訴人
    （即本件再審原告，下同）81年11月以後漏開發票部分為處
    分，而不及於81年9月份及10月份部分。上訴人稱本件應適
    用5年之核課期間，指摘原審判決違背法令，尚非可採。又
    原審判決係依天功公司負責人吳紹淦之調查筆錄，並佐以工
    程合約書、天功公司開立統一發票紀錄、進項憑證登記表、
    工程施工協調會議記錄等借牌承包工程扣押物等證據資料，
    並以吳紹淦之供詞與扣押物證物相符，始認定上訴人確有借
    牌承包系爭工程之違章情事，並就漏開發票之金額，明其
    認定之依據及計算方法，將其得心證之理由詳載於判決內，
    上訴人仍執詞主張其未借牌承包系爭工程，指摘原審判決認
    定事實違反經驗、論理及證據法則及稅基計算有誤云云，經
    核係就原審取捨證據、認定事實之職權行使，指摘原審判決
    違誤，求予廢棄，非有理由。」等語為得心證之理由，判決
    駁回再審原告之上訴。
三、本院經核原判決所適用之法規與該案應適用之法規並不相違
    背，與判例、函釋、解釋意旨亦無相牴觸之情形。況查再審
    原告在臺北市○○路○段122巷61號5樓之2設立之永柏企業有
    限公司、鴻青工程有限公司、中天欣業有限公司、宏青建設
    開發股份有限公司，其股東均為再審原告之配偶及子女等，
    實際負責人為再審原告之家族企業，登記經營之項目均與系
    爭工程無涉。且查天功公司負責人吳紹淦85年7月23日於台
    北市調查處所為之調查筆錄自承天功公司實際營業情形主要
    係借牌給承包商。而臺北市調查處查獲之西部濱海公路15線
    鳳岡隧道工程承包資料卷註明承包廠商為甲○○；聯絡電話
    為0000000、FAX為0000000，卷內有關工程事宜，天功公司
    均於接獲榮工處函文後隨即以FAX：0000000傳真或當面轉交
    吳文文，而吳文文係再審原告經營之永柏企業有限公司之員
    工。從而，再審原告有借牌承包系爭工程之違章情事甚明。
    再審原告以其法律上見解之歧異，執前程序所為主張，並為
    原判決所不採之事由再行爭執，核無足採，應認其再審之訴
    為無理由，而予駁回。
據上論結，本件再審之訴為無理由，爰依行政訴訟法第278條第2
項、第98條第3項前段，判決如主文。
中    華    民    國    95    年    3     月    30    日
                  第五庭審判長法  官  蔡  進  田
                              法  官  梁  松  雄
                              法  官  吳  明  鴻
                              法  官  林  茂  權
                              法  官  鄭  小  康
以  上  正  本  證  明  與  原  本  無  異
中    華    民    國    95    年    3     月    30    日
                              書記官  王  福  瀛


司法院資訊處製作；財團法人民間司法改革基金會備份。
